【裁判字號】    97,簡上,151
【裁判日期】    971118
【裁判案由】    違反商標法
【裁判全文】
臺灣高雄地方法院刑事判決             97年度簡上字第151號
上  訴  人  臺灣高雄地方法院檢察署檢察官
上  訴  人
即  被  告  戊○○
            丁○○○
共      同
選任辯護人  顏宏斌律師
            吳建勛律師
            陳慧錚律師
上列上訴人因被告違反商標法案件，不服本院民國96年12月21日
96年度簡字第5502號第一審簡易判決（聲請簡易判決處刑書案號
：96年度偵字第4647號、第18535 號），提起上訴，本院合議庭
就被告戊○○有罪部分為第二審判決，就被告丁○○○無罪部分
認為不得簡易判決處刑，改依通常程序審理自為第一審判決，判
決如下：
    主  文
原判決撤銷。
戊○○明知為未得商標權人同意，於同一商品，使用相同之註冊
商標之商品，意圖販賣而輸入，處有期徒刑陸月，如易科罰金，
以新臺幣壹仟元折算壹日，減為有期徒刑參月，如易科罰金，以
新臺幣壹仟元折算壹日。扣案之仿冒韓國「正官庄」商標之高麗
人蔘肆拾盒，均沒收。
丁○○○無罪。
    犯  罪  事  實
一、戊○○係設於高雄市○○區○○街100 號「益祥貿易股份有
    限公司」（下稱益祥公司）實際負責人，明知「正官庄」及
    其商標圖樣（商標註冊證號：00000000號、商標專用期限至
    民國104 年11月29日止）係韓商韓國煙草人蔘公社向經濟部
    中央標準局商標註冊登記，取得使用於人蔘、人蔘粉、人蔘
    精、人蔘膠囊、消化器官用藥劑、神經系統用藥劑、循環器
    官用藥劑、生殖器官用藥劑、降血糖藥劑、治腫痛藥劑、排
    泄器官用藥劑、醫療補助用營養劑、呼吸器官用藥劑、補腎
    劑、補血劑等商品之商標專用權，已行銷市場多年，為業界
    及消費大眾所知悉之著名商標，且現仍於商標專用期間，任
    何人未經商標權人之同意或授權，不得於同一商品或相類似
    商品使用相同之註冊商標，或將此種商品輸入，詎戊○○基
    於意圖販賣仿冒商標物品而輸入之犯意，明知其於95年12月
    下旬在中國大陸向自稱「楊建春」、「姜玉春」之中國籍成
    年男子所購得使用「正官庄」商標名稱及圖樣之高麗人蔘產
    品2 箱40盒，係未經上開商標專用權公司之許可或授權製造
    之仿冒商品，竟基於意圖販賣仿冒商標物品而輸入之犯意，
    將上開仿冒之「正官庄」高麗人蔘夾藏在貨櫃內，委託不知
    情之順統報關行於95年12月25日向財政部高雄關稅局報運後
    ，即以櫃號WHLU0000000 號貨櫃裝船運輸之方式從中國大陸
    輸入進口至臺灣。嗣於同日15時許，在高雄市○鎮區○○路
    5 之1 號友聯貨櫃集散站，為警會同財政部高雄關稅局機動
    巡查隊當場於貨櫃內查獲未申報之上開仿冒之韓國「正官庄
    」天字高麗人蔘產品2 箱40盒。
二、案經內政部警政署保安警察第三總隊第二大隊報請臺灣高雄
    地方法院檢察署檢察官偵查起訴。
    理  由
壹、程序方面
一、楊建春、姜玉春出具之聲明書、華誠貿易公司負責人諸平出
    具之聲明書無證據能力：
    按被告以外之人，於審判外之言詞或書面陳述，除法律有規
    定者外，不得作為證據，刑事訴訟法第159 條第1 項定有明
    文，是被告以外之人於審判外之書面陳述，依刑事訴訟法第
    159 條第1 項規定，係屬傳聞證據，原則上無證據能力。查
    楊建春、姜玉春出具之聲明書、華誠貿易公司負責人諸平出
    具之聲明書，係屬於被告以外之人，於審判外之書面陳述，
    而該書面陳述復無其他依法律規定得作為證據之例外情形，
    應認無證據能力。
二、證人甲○○、郭欽榮於警詢中之陳述有證據能力：
    按被告以外之人於審判外之陳述雖不符刑事訴訟法第159 條
    之1 至之4 等4 條之規定，而經當事人於審判程序同意作為
    證據，法院審酌該言詞陳述或書面陳述作成時之情況，認為
    適當者，亦得為證據；當事人、代理人或辯護人於法院調查
    證據時，知有刑事訴訟法第159 條第1 項不得為證據之情形
    ，而未於言詞辯論終結前聲明異議者，視為有前項之同意，
    同法第159 條之5 定有明文。本件證人甲○○、郭欽榮於警
    詢中所為陳述，其性質雖屬傳聞證據，且查無符合同法第15
    9 條之1 至之4 等前4 條之情形，惟證人甲○○、郭欽榮所
    為之上開警詢筆錄內容，業經公訴人及被告、辯護人於本院
    審判程序同意作為證據，審理時提示並告以要旨，經公訴人
    及被告、辯護人表示意見，已知上述筆錄乃傳聞證據，且均
    未於言詞辯論終結前對該等筆錄內容異議，依上開規定，是
    證人甲○○、郭欽榮於警詢中之證言應具有證據能力。
三、證人丙○○○於警詢中之陳述有證據能力：
    按被告以外之人於檢察事務官、司法警察官或司法警察調查
    中所為之陳述，與審判中不符時，其先前之陳述具有較可信
    之特別情況，且為證明犯罪事實存否所必要者，得為證據，
    刑事訴訟法第159 條之2 規定甚明。證人丙○○○並未提及
    警詢筆錄為出於強暴、脅迫非任意性所為之陳述，因認證人
    丙○○○於警詢所為應係於自由意識下所為之陳述，而依其
    陳述時之外在環境情況，應具有特別可信之情形。證人丙○○○於警詢中證述被告戊○○叫伊不要申報盒蔘樣品等語，
    為證明被告犯罪事實之存否所不可欠缺，惟證人丙○○○於
    本院審理時改證稱是相同的東西申報在一起，並不是每一樣
    都列出申報等語，所言並不一致，參諸證人丙○○○係於所
    認知事實發生後立即對就所知覺之事實向司法警察陳述，其
    於警詢時，應尚無時間或動機去編造與知覺事實不一致之陳
    述，且其記憶猶新，不致發生一般傳聞證據中證人記憶瑕疵
    之風險，故應具有較可信之額外保證，本院自得依同法第
    159 條之2 規定，認其於警詢中之證言有證據能力。
四、證人乙○○於偵查中之證述有證據能力：
    按被告以外之人於偵查中向檢察官所為陳述，除顯有不可信
    之情況者外，得為證據，刑事訴訟法第159 條之1 第2 項定
    有明文。本件證人乙○○於檢察官偵查中以證人身份向檢察
    官具結所為之證述，未曾提及檢察官在偵查時有不法取供之
    情形，亦無顯不可信之情況，依上說明，證人乙○○於偵查
    中之證言自具有證據能力。
貳、實體方面
一、訊據被告戊○○矢口否認有何意圖販賣而輸入仿冒高麗人蔘
    之犯行，辯稱：扣案之仿冒高麗人蔘不是伊所買，該批仿冒
    人蔘係大陸廣州地區蔘商楊建春、姜玉春將伊向他們購買之
    大陸人蔘產品送往華誠貿易公司負責人諸平裝運之過程中，
    誤將該批仿冒人蔘一併送往華誠貿易公司，以致錯裝在伊之
    貨櫃中，伊不知情，且通常他們亦會寄送一些樣品，給伊看
    貨物品質之優劣；何況走私進口之風險甚高，本件扣案之仿
    冒品僅放入紙箱內，並無任何偽裝遮掩，與一般走私態樣有
    別；又本件真品市價僅區區80萬元，實不符成本效益云云。
二、經查：
  (一)「正官庄」及其商標圖樣係韓商韓國煙草人蔘公社向經濟部
    中央標準局（已改制為經濟部智慧財產局）申請註冊取得商
    標專用權，指定使用於人蔘、人蔘粉、人蔘精、人蔘膠囊、
    消化器官用藥劑、神經系統用藥劑、循環器官用藥劑、生殖
    器官用藥劑、降血糖藥劑、治腫痛藥劑、排泄器官用藥劑、
    醫療補助用營養劑、呼吸器官用藥劑、補腎劑、補血劑，且
    尚在商標專用期間之事實，有經濟部智慧財產局94年8 月17
    日（94）智商0247字第09480382620 號函及經濟部中央標準
    局中華民國商標註冊證附卷可稽（警卷第39頁、第40頁）。
    警方查扣之人蔘係未經韓商韓國煙草人蔘公社之同意或授權
    而使用於同一商品之商標，為仿冒品之事實，業經證人即韓
    商正官庄中心股份有限公司臺灣分公司負責人甲○○、上開
    公司業務經理郭欽榮於警詢中證述明確，復有韓商正官庄中
    心股份有限公司臺灣分公司96年1 月5 日TWKGC-951229號函
    暨仿冒品鑑定判斷結果報告書在卷可憑（警卷第42頁、第44
    頁）。
  (二)前開查扣之仿冒高麗人蔘，係被告戊○○委託華誠公司負責
    人諸平自大陸地區輸入，並委由不知情之順統報關行職員乙○○於95年12月25日報關，同日為警在高雄市前鎮區友聯貨
    櫃儲運站查獲一情，業經被告戊○○坦承不諱，且有證人丙○○○、乙○○於警詢、偵查中之證述可稽，復有進口報單
    2 紙、華誠貿易公司裝箱單、諸平傳真予益祥公司之原始裝
    櫃清單、高雄關稅局扣押貨物、運輸工具收據及搜索筆錄各
    1 份、查獲現場照片7 張在卷可憑（警卷第33頁至第35頁、
    第37頁、本院卷第72頁）。
  (三)被告戊○○雖以上開情詞置辯，惟查：
  1.按諸平所經營者為貨櫃運送，所交付予被告戊○○之裝櫃清
    單理應係基於楊建春、姜玉春所交付之貨物而為填載，而正
    官庄高麗蔘產品原即屬紅蔘，而諸平傳真益祥公司之裝貨清
    單，扣案之仿冒人蔘確實記載於紅蔘鬚項下，有裝貨清單1
    紙在卷可查（參警卷第37頁）。本件若係楊建春、姜玉春將
    仿冒高麗人蔘錯裝在交給華誠貿易公司之貨物內，以被查獲
    時仿冒高麗人蔘之外包裝紙箱上僅有寫「made in Korea 」
    （參警卷第47頁查獲現場照片），諸平自不可能知道該批貨
    物係屬於人蔘中之紅蔘鬚，而將該批人蔘寫在詳細清單之紅
    蔘鬚項下；又既然該批貨品係楊建春、姜玉春將非屬被告戊○○之貨品錯裝在被告之貨櫃內，諸平豈有可能知道該批貨
    品係屬樣品，而在貨物清單上記載樣品字樣？足見楊建春、
    姜玉春本即欲將仿冒之高麗人蔘運送予被告戊○○，卻為刻
    意隱瞞
    本件為仿冒品之事實，而告知諸平該仿冒高麗人蔘為紅蔘樣
    品，由諸平將本件扣案之仿冒高麗人蔘在裝櫃清單上記載為
    樣品後交由被告戊○○委託之報關行報關。再者，扣案仿冒
    高麗人蔘共計2 大箱40盒，重量亦高達24公斤，無論體積大
    小及重量，均非讓人有錯置之可能性。
  2.被告戊○○於警詢中供稱是伊叫會計丙○○○不要申報扣案
    之盒蔘樣品等語（警卷第8 頁），核與證人丙○○○於警詢
    中證述相符（警卷第18頁），而韓國正官庄高麗人蔘屬高單
    價貨品，報關時應報明其規格、蔘品支數、廠牌，俾利海關
    核估其完稅價格，此經財政部高雄關稅局97年4 月28日高普
    外字第0971007558號函覆明確（本院卷第62頁），正官庄高
    麗蔘1 盒市價33,000元，被告戊○○自大陸購買之吉林人蔘
    1 盒僅1,500 元左右，此分別經證人甲○○及被告戊○○供
    述在卷（警卷第10頁、本院卷第38頁），正官庄高麗蔘與大
    陸人蔘之市價相去甚遠，如益祥公司之會計丙○○○未據實
    報運進口貨物，經我國海關發現虛報所運貨物之名稱、數量
    、品質、價值，將遭海關依海關緝私條例處以罰鍰，衡情丙○○○自不敢冒益祥公司遭海關處以行政罰之風險，不究明
    是何種樣品而擅自以大陸人蔘報關，顯見被告戊○○明知其
    向楊建春、姜玉春所購買者，外觀為高單價之韓國正官庄高
    麗人蔘，為逃避遭海關課以較高之關稅，故指示不知情之丙○○○以大陸人蔘報關甚明。
  3.參以證人即警員柯重亦係因有情資知悉益祥貿易公司有一批
    貨櫃會夾帶仿冒之高麗人蔘進高雄港，因而至友聯貨櫃集散
    地拆櫃查獲，其情資是有人看到戊○○在大陸之貨櫃要進臺
    灣，裝有仿冒之高麗人蔘一情，此經證人柯重亦於偵查中證
    述明確（偵查卷第46頁、第148 頁），足認被告戊○○向楊
    建春、姜玉春購買仿冒之高麗人蔘時，已談妥由楊建春、姜
    玉春向華誠貿易公司表示是紅蔘之盒蔘樣品，連同被告戊○○所購買之其他中藥材交由華誠貿易公司運送予被告及向我
    國海關申報關稅，應可認定。又扣案之仿冒人蔘如以真品市
    價計算，價值高達1,320,000 元，已超過被告進口貨櫃之中
    藥材總價值，前已敘明，被告戊○○私運進口仿冒高麗人蔘
    僅24盒即可賺取高額利潤，足見經濟效益甚高，益見其有意
    圖販賣而輸入仿冒商品之動機。再者，商品之樣品通常皆為
    小包裝以供人試用，而本件查獲之仿冒高麗人蔘共計2 大箱
    40 盒 ，重量24公斤，且屬於高單價之商品，以數量、包裝
    及價值觀之，上開仿冒高麗人蔘若僅係樣品供被告戊○○判
    斷品質，實有違於常情。
  (四)綜上所述，被告戊○○上開所辯無非卸責之詞，不足採信。
    本件事證明確，被告犯行堪以認定，應予依法論科。
三、按輸入或攜帶進入臺灣地區之大陸地區物品，以進口論，臺
    灣地區與大陸地區人民關係條例第40條第1 項定有明文，核
    被告戊○○所為，係犯商標法第82條、第81條第1 款之明知
    為未得商標權人同意，於同一商品，使用相同於他人註冊商
    標之商品而意圖販賣而輸入罪。
四、原審認被告戊○○意圖販賣而輸入仿冒商品之事證明確，據
    以論罪科刑，固非無見；惟本件犯行為被告戊○○單獨所犯
    （詳如後述），原判決認被告戊○○與被告丁○○○為共同
    正犯，尚有未洽。被告戊○○上訴意旨猶執前詞否認犯行，
    檢察官上訴意旨指摘原判決就被告戊○○部分量刑過輕雖無
    理由，惟原判決既有不當之處，且如後所述，被告丁○○○
    被起訴部分之犯罪亦屬不能證明，原判決予以論罪科刑，亦
    有不當，自應由本院將原判決全部撤銷改判。
五、核被告所為，係犯商標法第82條、第81條第1 款之明知為未
    得商標權人同意，於同一商品，使用相同之註冊商標之商品
    ，意圖販賣而輸入罪。爰審酌被告戊○○未能尊重他人商標
    權，為謀利益，輸入仿冒商品，破壞市場秩序，所為殊不足
    取，且犯後矢口否認，意圖卸責，顯於犯行未有悔悟等一切
    情狀，量處如主文所示之刑，並諭知易科罰金之折算標準。
    被告行為之時間，係於96年4 月24日以前，合於中華民國九
    十六年罪犯減刑條例第2 條第1 項第3 款之規定，應減其宣
    告刑二分之一，併諭知易科罰金之折算標準。扣案之仿冒韓
    國「正官庄」商標之高麗人蔘40盒，應依商標法第83條規定
    ，不問屬於犯人與否，併予宣告沒收。
參、無罪部分：
一、公訴意旨以：被告丁○○○係設於高雄市○○區○○街100
    號「益祥貿易股份有限公司」（下稱益祥公司）負責人，與
    其夫戊○○共同經營益祥公司，明知「正官庄」及其商標圖
    樣（商標註冊證號：00000000號、商標專用期限至104 年11
    月29日止）係韓商韓國煙草人蔘公社向經濟部中央標準局商
    標註冊登記，取得使用於人蔘、人蔘粉、人蔘精等商品之商
    標專用權，現仍於商標專用期間，任何人未經商標權人之同
    意或授權，不得於同一商品或相類似商品使用相同之註冊商
    標，或將此種商品陳列及販賣，詎被告丁○○○竟未得上開
    商標專用權人同意，與戊○○共同基於意圖販賣而輸入之犯
    意，於95年12月間，自中國大陸輸入仿冒之韓國「正官庄」
    天字高麗人蔘產品2 箱40盒，並夾藏在委由不知情之順統報
    關行報關業務員乙○○所報關進口吉林人蔘之40呎櫃號WHLU
    0000000 號貨櫃一併輸入。嗣於同年月25日15時許，在高雄
    市○鎮區○○路5 之1 號友聯貨櫃集散站，為警會同財政部
    高雄關稅局機動巡查隊當場於貨櫃內查獲未申報之上開仿冒
    之韓國「正官庄」天字高麗人蔘產品2 箱40盒。因認被告丁○○○涉犯商標法第82條意圖販賣而輸入仿冒商標商品罪嫌
    等語。
二、按犯罪事實應依證據認定之，無證據不得認定其犯罪事實。
    又不能證明被告犯罪者，應諭知無罪之判決，刑事訴訟法第
    154 條第2 項、第301 條第1 項分別定有明文。再按，事實
    之認定，應憑證據，如未能發現相當證據，或證據不足以證
    明，自不能以推測或擬制之方法，為裁判基礎；且認定不利
    於被告之事實須依積極證據，苟積極證據不足為不利於被告
    事實之認定時，即應為有利於被告之認定；另認定犯罪事實
    所憑之證據，雖不以直接證據為限，間接證據亦包括在內，
    然無論直接證據或間接證據，其為訴訟上之證明，須於通常
    一般之人均不致有所懷疑，而得確信其為真實之程度者，始
    得據之為有罪之認定，倘其證明尚未達到此一程度，而有合
    理之懷疑存在，無從使事實審法院得有罪之確信時，即應由
    法院為諭知被告無罪之判決，最高法院40年台上字第86號、
    30年上字第816 號、76年台上字第4986號著有判例意旨足資
    參照。
三、本件公訴人認被告丁○○○涉犯上開犯嫌，無非以(一)被告丁○○○為益祥公司登記負責人，且順統報關行向益祥公司請
    款時，大都由被告丁○○○付款，足見被告丁○○○參與益
    祥公司出納業務並知悉被告戊○○本件犯行，(二)證人乙○○
    於偵查中證稱伊與益祥公司接洽，有時與丙○○○、有時與
    戊○○，有時與老闆娘丁○○○，(三)商標註冊證、經濟部智
    慧財產局准予延展商標期限之函文、香港華誠貿易公司傳真
    影本、丙○○○所繕寫給予順統報關行之40呎櫃號WHLU0000
    000 號貨櫃裝櫃清單影本、從中國大陸傳真之40呎櫃號WHLU
    0000000 號貨櫃原始裝櫃清單影本、中華民國商標註冊證及
    商標延展之經濟部智慧財產局函、扣案物經鑑定係為仿冒品
    之韓國人蔘公社臺灣分公司函各1 份、進口報單2 紙、查獲
    現場照片7 張、真品韓國「正官庄」天字高麗人蔘外殼圖案
    照片8 張，及仿冒韓國「正官庄」天字高麗人蔘產品40盒等
    為其論據。訊據被告丁○○○固坦承會接益祥公司之電話，
    惟堅決否認有何上開犯行，辯稱：伊是掛名負責人，實際上
    沒有管公司之事情等語。
四、經查：
  (一)益祥公司委由順統報關行報關已有8 至10年，順統報關行負
    責人辛○○將報關費用之帳單送給會計丙○○○後，有時由
    是被告丁○○○、有時是由會計付款予辛○○，被告丁○○○付款時，會計也在場一情，此固經證人辛○○於本院審理
    時證述明確（本院卷第117 頁、第118 頁），足見被告丁○○○確有負責益祥公司之出納業務。另證人乙○○即順統報
    關行業務員於本院審理時證稱辦理報關業務時，是由順統報
    關行與益祥公司聯繫，且是由辛○○與益祥公司接洽，其本
    身沒有與益祥公司聯絡過乙節（本院卷第101 頁反面、第
    102 頁），與其於偵查中證稱有與被告丁○○○接洽等情，
    顯有不符。另依證人辛○○於本院審理時證稱順統報關行之
    報關業務都是與益祥公司莫小姐聯絡，有時戊○○也會詢問
    辦理情況等語在卷（本院卷第116 頁），且本件自大陸進口
    中藥材之報關業務係由益祥公司之會計丙○○○與順統公司
    之己○○聯絡，亦經證人丙○○○、己○○於本院審理時證
    述明確（本院卷第97頁反面、第122 頁），則被告丁○○○
    辯稱其對本件以貨櫃夾藏仿冒人蔘並不知情等語，應非子虛
    。
  (二)檢察官固又舉商標註冊證、經濟部智慧財產局准予延展商標
    期限之函文、香港華誠貿易公司傳真影本、丙○○○所繕寫
    給予順統報關行之40呎櫃號WHLU0000000 號貨櫃裝櫃清單影
    本、從中國大陸傳真之40呎櫃號WHLU0000000 號貨櫃原始裝
    櫃清單影本、中華民國商標註冊證及商標延展之經濟部智慧
    財產局函、上開扣案物經鑑定係為仿冒品之韓國人蔘公社臺
    灣分公司函各1 份、進口報單2 紙、查獲現場照片7 張、真
    品韓國「正官庄」天字高麗人蔘外殼圖案照片8 張，及仿冒
    韓國「正官庄」天字高麗人蔘產品40盒為證，惟此等證據，
    僅能證明益祥公司確有進口上開仿冒商品，縱然被告丁○○○為益祥公司之登記負責人，尚無從逕依該等證據即為被告
    丁○○○與被告戊○○有犯意聯絡及行為分擔之認定。本件
    復查無其他積極證據足認被告丁○○○有何檢察官所指此部
    分之犯行，犯罪不能證明，揆諸前揭法條及判例意旨，自應
    為被告丁○○○無罪之諭知。
  (三)末按檢察官聲請簡易判決處刑之案件，法院於審理後，認應
    為無罪之諭知者，應適用通常程序審判之，刑事訴訟法第45
    2 條及第451 條之1 第4 項但書第2 款已有明定。本院審理
    後既認被告丁○○○上開被訴違反商標法部分，應為無罪之
    諭知，自應依刑事訴訟法第455 條之1 第3 項準用同法第36
    9 條第1 項前段及法院辦理刑事訴訟簡易程式案件應行注意
    事項第14點規定，將原判決撤銷，逕依第一審通常程序就被
    告此被訴違反商標法部分，為無罪之判決，就此部分依法仍
    得上訴，附此敘明。
據上論斷，應依刑事訴訟法第452 條、第455 條之1 第1 項、第
3項 、第369 條第1 項前段、第364 條、第299 條第1 項前段、
第301 條第1 項，商標法第81條、第82條、第83條，刑法第11條
、第41條第1 項前段，中華民國九十六年罪犯減刑條例第2 條第
1項 第3 款、第7 條，判決如主文。
本案經檢察官庚○○到庭執行職務。
中    華    民    國    97    年    11    月    18    日
                  刑事第十八庭  審判長法  官  廖建瑜
                                      法  官  林永村
                                      法  官  林裕凱
以上正本證明與原本無異。
被告戊○○部分不得上訴，被告丁○○○無罪部分，檢察官得上
訴。
如不服本判決應於收受本判決後10日內向本院提出上訴書狀，並
應敘述具體理由，如未敘述上訴理由者，應於上訴期間屆滿後20
日內補提理由書狀於本院（均須按他造當事人之人數附繕本）「
切勿逕送上級法院」。
中    華    民    國    97    年    11    月    18    日
                                      書記官  黃靖媛
附錄本案論罪科刑法條
商標法第81條
未得商標權人或團體商標權人同意，有下列情形之一者，處3 年
以下有期徒刑、拘役或科或併科新臺幣200,000 元以下罰金：
一、於同一商品或服務，使用相同之註冊商標或團體商標者。
二、於類似之商品或服務，使用相同之註冊商標或團體商標，有
    致相關消費者混淆誤認之虞者。
三、於同一或類似之商品或服務，使用近似於其註冊商標或團體
    商標之商標，有致相關消費者混淆誤認之虞者。
商標法第82條
明知為前條商品而販賣、意圖販賣而陳列、輸出或輸入者，處1
年以下有期徒刑、拘役或科或併科新臺幣50,000元以下罰金。


司法院資訊處製作；財團法人民間司法改革基金會備份。
